【裁判字號】    99,簡上,29
【裁判日期】    991210
【裁判案由】    詐欺
【裁判全文】
臺灣板橋地方法院刑事判決              99年度簡上字第29號
上  訴  人
即  被  告  陳昶樹
選任辯護人  曾郁榮律師
上列上訴人即被告因詐欺案件，不服本院98年度簡字第8125號，
民國98年11月25日第一審刑事簡易判決（聲請簡易判決處刑案號
：98年度偵字第23126 、24297 、24316 號；移送併案審理案號
：98年度偵字第29210 號），提起上訴，本院管轄之第二審合議
庭判決如下︰
    主  文
上訴駁回。
    事實及理由
一、本案經本院審理結果，認原審以被告陳昶樹犯刑法第30條第
    1 項前段、第339 條第1 項之幫助詐欺取財罪，判處有期徒
    刑6 月，並諭知易科罰金之折算標準為以新臺幣1,000 元折
    算1 日，認事用法及量刑均無不當，應予維持，茲引用附件
    原審判決書記載之事實、證據及理由。
二、被告上訴意旨略以：其係為辦理貸款，始將己臺新商業銀行
    、第一商業銀行、臺北富邦銀行帳戶的存摺、印章、提款卡
    及密碼，交予某真實姓名、年籍不詳自稱「蕭進德」之成年
    男子，無幫助詐欺取財之犯意云云。經查，被告何以成立幫
    助詐欺取財罪及所為辯解有何不可採之處，業經原審於判決
    附件中予以論駁，核無不當。被告雖以前詞置辯，並提出授
    權「亞信銀行特約行銷代辦公司」代辦貸款之委託授權書作
    為佐證，然辦理貸款時交付存摺、印章、提款卡及密碼，與
    正常核貸程序並不相符，在被告自承不知道「亞信銀行特約
    行銷代辦公司」址設何處，不清楚「蕭進德」真實身分，不
    瞭解對方何以要其存摺、印章、提款卡及密碼，且前揭委託
    授權書內容錯誤百出，完全未見「亞信銀行特約行銷代辦公
    司」相關資訊的情形下，任意交付此等具有個人專屬性之物
    品，更有蹊蹺。被告固堅稱遭詐騙集團所騙云云，但衡酌被
    告已成年，受過基本教育，有其個人基本資料在卷可稽，當
    非智識淺薄之人，參酌其友人林明莉於本院審理時所證：「
    ……我那時跟被告說為何要給對方存摺、印章，那不是很奇
    怪嗎？被告一直在接電話，都沒有回答我。」、「我認為把
    存摺、印章都交出去很奇怪，為何辦理貸款要把存摺、印章
    都給對方，感覺就是怪怪的，因為這樣對方就可以去領了。
    」等語，尚可知其與「蕭進德」接洽時，仍有人在旁提醒，
    遭騙之說，顯然有疑；對照被告申辦之臺新商業銀行、第一
    商業銀行、臺北富邦銀行帳戶交易明細，顯示被告於民國98
    年7 月9 日、同年月10日、同年月10日，各存新臺幣1,000
    元至各該帳戶內，隨即提出，足徵被告亦不願自己存入用以
    測試帳戶可否正常使用之現金遭人提走，對「蕭進德」自非
    完全信任，同樣擔心自己之財產受騙。據此，除可證明被告
    上當的說法乃卸責之詞，不足採信，被告一方面擔心「蕭進
    德」行騙，一方面又將其帳戶資料交予「蕭進德」，其有幫
    助詐欺取財之不確定故意，實甚明確。至本院依被告提供之
    訊息，調取杜泰然等人組成之詐騙集團詐欺案件相關資料核
    閱，雖可見該詐騙集團為警查獲後，扣得被告臺新商業銀行
    帳戶之提款卡，惟此僅得證明被告申辦之帳戶確為詐騙集團
    所利用，流入詐騙集團之原因仍屬不明；另被告請求傳喚友
    人林明莉以證實被告係遭人詐騙部分，比對林明莉上述一再
    提醒被告不應隨意將帳戶存摺、印章交予他人之證詞，非僅
    無從認定被告被騙，反足佐被告確有幫助詐欺取財之不確定
    故意，此等證據俱不足據為有利被告之認定。被告仍執陳詞
    提起上訴，為無理由。原審認被告罪證明確而為論罪科刑之
    判決，並無違誤，應駁回被告之上訴。
據上論斷，應依刑事訴訟法第455 條之1 第1 項、第3 項、第36
8 條、第373 條，判決如主文。
本案經檢察官郭峻豪到庭執行職務。
中    華    民    國    99    年    12    月    10    日
                刑事第十九庭審判長法  官  許炎灶
                                  法  官  廖怡貞
                                  法  官  吳佳穎
以上正本證明與原本無異。
不得上訴。
                                  書記官  周百川
中    華    民    國    99    年    12    月    10    日
附錄本案論罪科刑法條全文：刑法第339 條第1 項。
中華民國刑法第339 條（普通詐欺罪）
意圖為自己或第三人不法之所有，以詐術使人將本人或第三人之
物交付者，處5 年以下有期徒刑、拘役或科或併科1 千元以下罰
金。
以前項方法得財產上不法之利益或使第三人得之者，亦同。
前2 項之未遂犯罰之。

司法院資訊處製作；財團法人民間司法改革基金會備份。
